【裁判字號】    92,易,963
【裁判日期】    920813
【裁判案由】    詐欺
【裁判全文】
臺灣彰化地方法院刑事判決                          九十二年度易字第九六三號
    公  訴  人  臺灣彰化地方法院檢察署檢察官
    被      告  丁○○
右列被告因詐欺案件，經檢察官提起公訴（九十二年度偵緝字第三四一號），本院判
決如左：
    主  文
丁○○幫助意圖為自己不法之所有，以詐術使人將本人之物交付，處有期徒刑參月，
如易科罰金，以參佰元折算壹日。
    事  實
一、丁○○於民國九十一年七月間某日，在彰化縣彰化市○○街附近遇綽號「李仔」
    之不詳姓名成年男子，預知該不詳姓名成年男子購買郵局帳戶存摺、印章及提款
    卡（包括提款密碼），可能利用購得帳戶作為詐欺取財匯款之用，且其發生並不
    違背其本意，因缺錢花用，竟基於幫助該不詳姓名成年男子之不確定故意，將其
    於九十一年二月二十二日申設之彰化市南瑤郵局第0000000000000
    0帳戶之存摺、印章及提款卡（包括提款密碼），以新台幣（下同）三千元之代
    價，售予該不詳姓名成年男子。該不詳姓名成年男子取得丁○○所有前開郵局帳
    戶存摺、提款卡及印章後，即意圖為自己不法之所有，於九十二年二、三月間，
    以手機簡訊通知中獎方式，從事假兌獎真詐財之行為，且利用丁○○所有前開郵
    局帳戶作為匯款工具。適有乙○○、丙○○、甲○○分別於九十二年二月二十五
    日十五時許、九十二年二月十七日十五時四十七分許、九十二年三月七日十時許
    ，接獲該詐欺集團之手機簡訊通知中獎，佯以須至提款機轉帳領取獎金等語，使
    不諳提款機操作之乙○○、丙○○、甲○○陷於錯誤，乙○○於九十二年二月二
    十五日，在台北縣永和市○○路交通銀行轉帳九萬九千九百十六元；丙○○於九
    十二年二月二十五日十五時三十分許，在高雄市○○路郵局轉帳二十三萬七千零
    六十二元；甲○○於九十二年三月十日十四時七分許，在彰化縣鹿港郵局轉帳九
    萬六六十六元。嗣甲○○、丙○○、乙○○發現帳戶內短少金額，始知受騙。
二、案經彰化縣警察局彰化分局報請台灣彰化地方法院檢察署檢察官偵查起訴。
    理  由
一、右揭事實業據被告丁○○於審理時供認不諱，核與被害人乙○○、丙○○、甲○○於警訊中指述綦詳，並有自動提款機交易明細表，及中華郵政股份有限公司彰
    化郵局九十二年四月十日彰營字第○九二○壹○○四一○號函附被告所有前開郵
    局帳戶歷史交易清單在卷可稽。次查，被告行為時係四十六歲之成年人，應具相
    當之社會經驗，對該不詳姓名成年男子何以願意以高價購買素不相識者之郵局帳
    戶，豈能無疑？且自政府開放金融業申請設立以來，金融機構大量增加，使一般
    人申請存款帳戶極為容易、便利，故除非充作犯罪使用，一般正常使用之存款帳
    戶，並無向他人購買之必要。況坊間新聞媒體，對於不肖犯罪集團，經常利用大
    量收購之存款帳戶，作為詐欺或恐嚇他人財物工具，亦多所報導，被告對此應知
    之甚詳，竟仍將其所有前開郵局帳戶存摺、印章及提款卡，售予該不詳姓名成年
    男子，該不詳姓名成年男子嗣果據以為詐欺取財之匯款帳戶，被告自具有幫助該
    不詳姓名成年人詐欺取財之不確定故意，其犯行已堪認定。
二、按刑法上之故意，以行為人對於構成犯罪之事實，包括犯罪客體、行為、結果等
    均有具體確定認識，並有意使其發生者為確定故意，而行為人對於構成犯罪之事
    實，雖無具體確定認識，然已預見其發生，而其發生不違背其本意者，則為不確
    定故意。又行為人基於幫助他人犯罪之意思，為促成他人犯罪而為犯罪構成要件
    以外之行為，為幫助犯。本件被告將其所有前開郵局帳戶存摺、印章及提款卡（
    包括提款密碼），售予不詳姓名成年男子，該不詳姓名人嗣據以作為詐欺取財轉
    帳匯款使用，既不違背被告當初出售帳戶之本意，已如前述，且係參與提供取得
    詐欺取財犯罪所得款項工具，對此犯行施以助力，為詐欺取財罪構成要件以外之
    行為，應以詐欺取財罪之幫助犯論之。核被告所為，係犯刑法第三十條第一項、
    第三百三十九條第一項之幫助詐欺取財罪。被告係幫助不詳姓名成年男子犯詐欺
    取財罪，為從犯，應依刑法第三十條第二項規定，按正犯之刑減輕之。爰審酌犯
    罪動機、目的、手段、所生危害、犯罪後態度等一切情狀，處以如主文所示之刑
    ，並諭知易科罰金之折算標準。至被告犯罪所得之三千元並未扣案，為免執行困
    難，自不宜宣告沒收，併予敘明。
據上論斷，應依刑事訴訟法第二百九十九條第一項前段，刑法第三百三十九條第一項
、第三十條第一項前段、第二項、第四十一條第一項前段，罰金罰鍰提高標準條例第
一條前段、第二條，判決如主文。
本案經檢察官戊○○到案執行職務。
中      華      民      國    九十二    年      八  月    十三      日
                                    台灣彰化地方法院刑事第一庭
                                      法      官  宋  恭  良
右正本證明與原本無異。
如不服本判決，應於送達後十日內向本院提出上訴狀（須附繕本），上訴於台灣高等
法院台中分院。
告訴人或被害人對於判決如有不服具備理由請求檢察官上訴者，其上訴期間之計算係
以檢察官收受判決正本之日期為準。
                                      法院書記官  劉  玫  金
中      華      民      國    九十二    年      八      月    十五      日
附錄本案論罪科刑法條全文
刑法第三百三十九第一項：
意圖為自己或第三人不法之所有，以詐術使人將本人或第三人之物交付者，處五年以
下有期徒刑、拘役或科或併科一千元以下罰金。


司法院資訊處製作；財團法人民間司法改革基金會備份。
